臺灣高雄地方法院刑事判決　　　　　　　100年度易字第811號
公　訴　人　臺灣高雄地方法院檢察署檢察官
被　　　告　黃朝源
上列被告因贓物案件，經檢察官提起公訴（100 年度偵字第3969
號），本院判決如下：
    主  文
黃朝源收受贓物，處有期徒刑月，如易科罰金，以新臺幣壹仟
元折算壹日。
    事  實
一、黃朝源預見綽號「老龍」之不詳成年男子所持有已改掛牌號
    1118-GJ 號車牌〈前後各1 面〉之PEUGEOT 廠牌銀色自小客
    車1 部（車身號碼：VF36D3FZF00000000 號，下稱PEUGEOT
    自小客車），可能係來路不明之贓物（該PEUGEOT 自小客車
    本屬翁慶發所有，於民國97年7 月22日上午9 時許，在新北
    市○○區○○路二段之路旁遭竊。至於改掛之1118-GJ 號車
    牌，車籍登記為張軒宇〈原名張文明〉所有之MAZADA廠牌自
    小客車，於98年12月26日凌晨3 時30分許，在新北市○○區
    ○○街265 號前，連車帶牌一併失竊），竟基於縱使該自小
    客車（含車牌）為贓物，仍欲借用而不違背其本意之收受贓
    物不確定故意，於100 年1 月18日晚間8 時許，在臺灣高速
    鐵路臺南站（下稱高鐵臺南站），向「老龍」借用上述自小
    客車，而收受該等贓物供己駕駛代步。嗣於翌（19）日上午
    11時40分許，駕駛上述自小客車行經高雄市○○區○○路與
    清安街口時，因交通違規而為警攔查，發現該車之車牌登記
    資料（應為MAZADA廠牌自小客車）與車身（PEUGEOT 廠牌）
    不符，因而查獲，並扣得上述自小客車1 部（業經發還車主
    翁慶發）。
二、案經高雄市政府警察局楠梓分局報請臺灣高雄地方法院檢察
    署偵查起訴。
    理  由
一、本判決所引用據以認定事實之各項證據，除合於刑事訴訟法
    第159 條之1 至4 等傳聞證據例外規定，本有證據能力外，
    其餘均經當事人於本院審理中，同意作為證據（見本院100
    年度審易字第1258號卷〈下稱審易卷〉第19頁），且於調查
    證據時，已知悉證據內容及性質，皆未於言詞辯論終結前，
    對證據能力聲明異議。本院審酌各該證據作成之客觀環境及
    條件，並無違法不當取證或其他顯不可信之情形，作為證據
    皆屬適當，依刑事訴訟法第159 條之5 規定，均有證據能力
    ，合先敘明。
二、訊據被告黃朝源固坦認有於前揭時間，向綽號「老龍」之成
    年男子借用上述PEUGEOT 自小客車（含1118-GJ 號車牌），
    供己代步使用，惟矢口否認有何收受贓物犯意，辯稱：「我
    是為了去高雄，到法院開庭，所以先去臺南向「老龍」借車
    ，「老龍」說這輛車是權利車，我就相信他，不知道這輛車
    是贓車」云云。惟查：
  (一)被告黃朝源有於前揭時地，向綽號「老龍」之成年男子借用
    上述PEUGEOT 自小客車（含1118-GJ 號車牌），收受該車並
    供己代步，嗣因交通違規而為警攔檢，發現該車所掛車牌與
    車身登記資料不符，因而查獲等情，迭據被告於警詢、偵查
    及本院審理時均供認不諱（見高雄市政府警察局楠梓分局高
    市警楠分偵字第1000001730號卷〈下稱警一卷〉第2-3 頁、
    臺灣高雄地方法院檢察署100 年度偵字第3969號卷〈下稱偵
    卷〉第4 頁、本院審易卷第18頁、本院100 年度易字第811
    號卷〈下稱易字卷〉第134-135 頁），並有員警職務報告、
    搜索扣押筆錄、扣押物品目錄表、贓物認領保管單、採證照
    片在卷可憑（見警一卷第1 、18-23 、35-37 頁）。被告此
    部分自白，既有上述卷證可資佐證，足認與事實相符，自堪
    採為論科之依據。又上述PEUGEOT 自小客車本屬翁慶發所有
    ，於97年7 月22日上午9 時許，在新北市○○區○○路二段
    之路旁遭竊。至於其上改掛之1118-GJ 號車牌，車籍登記為
    張軒宇所有之MAZADA廠牌自小客車，於98年12月26日凌晨3
    時30分許，在新北市○○區○○街265 號前，連車帶牌一併
    失竊等情，業據被害人翁慶發、張軒宇於警詢中指訴明確（
    見警一卷第13-14 頁、卷面為楠梓分局100 年3 月14日高市
    警楠分偵字第1000006047號函之卷宗〈下稱警二卷〉第1 頁
    正、反面），並有各該汽車買賣合約、車輛尋獲電腦輸入單
    、失車案件基本資料車籍查詢資料、受理報案紀錄表在卷可
    查（見警一卷第26-29 、33-34 頁、警二卷第5 頁），足認
    被告於100 年1 月18日，向「老龍」所收受之自小客車（含
    車牌），確為被害人翁慶發、張軒宇所失竊之贓物無誤。
  (二)被告黃朝源雖否認有何收受贓物之犯意，辯稱：「老龍」係
    為銀行協尋積欠貸款之「權利車」之業者，其向「老龍」借
    用上述PEUGEOT 自小客車（含1118-GJ 號車牌）時，「老龍
    」表示該車為積欠銀行貸款之「權利車」，其因相信「老龍
    」之說詞，始予收受，並不知該車係贓車云云，復於本院審
    理時供稱「老龍」之姓名應為「蔡政龍」，並提出蔡政龍之
    身分證影本，聲請傳喚到庭作證。然被告職業為拖吊車司機
    ，前於97年間即曾因依蔡政龍之指示，為蔡政龍拖吊積欠銀
    行貸款之車輛，經檢察官以竊盜罪提起公訴（現由臺灣高等
    法院高雄分院以100 年度上易字第456 號審理中）等情，為
    被告所自承（見本院易字卷第171 、190 頁），並有臺灣高
    等法院被告前案紀錄表及上述竊盜案件第一審判決在卷足參
    （同上卷第36-90 、206 頁）。被告與蔡政龍於該案97年間
    偵查時即為同案被告，應無不知蔡政龍姓名之理，卻於本案
    警詢及偵查中均供稱：上述PEUGEOT 自小客車，係向綽號「
    老龍」之成年男子所借用，不知「老龍」之姓名為何，而係
    撥打「老龍」之0000000000號行動電話聯絡後，由「老龍」
    駕駛上述自小客車前來臺南高鐵站交予被告等語（見警一卷
    第2-3 頁、偵卷第4 頁）。然依被告所稱「老龍」之聯絡電
    話0000000000門號之通聯紀錄，於案發前後並無與被告通話
    之紀錄（見偵卷第22頁、本院易字卷第117-131 頁），且依
    該門號之查詢資料，申請人亦非蔡政龍（見警二卷第2-3 頁
    ），而被告於本院審理時又改稱：其係自行前往蔡政龍位在
    臺南市歸仁區不詳地址之住處借用該車云云（見本院易字卷
    第198 頁），均與警詢及偵查中之供述不符，自難採信。蔡
    政龍是否即為被告所指交付上述自小客車之「老龍」，尚有
    可疑。且經本院於審理中，以證人身分傳喚及拘提蔡政龍，
    均未到庭，有本院傳票之送達證書、臺南市政府警察局歸仁
    分局拘提報告在卷為憑（見本院易字卷第113 、184-186 頁
    ），被告於本院審理時復撤回聲請傳訊證人蔡政龍（見本院
    易字卷第189 頁），自不能僅憑被告供述，輕率認定蔡政龍
    即為交付上述自小客車（含車牌）之「老龍」，僅得依被告
    於警詢及偵查中之供述，認其係於前揭時間，在高鐵臺南站
    ，向綽號「老龍」之不詳姓名成年男子，收受上述PEUGEOT
    自小客車（含1118-GJ 號車牌）。
  (三)又按對於構成犯罪之事實，明知並有意使其發生者，為直接
    故意（又稱確定故意）；對於構成犯罪之事實，預見其發生
    而其發生並不違背其本意者，則為間接故意（又稱不確定故
    意），刑法第13條第1 項、第2 項分別定有明文。凡認識犯
    罪事實並希望其發生者，為確定故意；如僅有認識而無此希
    望，但其發生亦不違背其本意者，屬不確定故意（最高法院
    88年度臺上字第4021號判決意旨參照）。被告黃朝源既曾於
    97年間，因受協尋業者蔡政龍之指示，拖吊積欠銀行貸款之
    「權利車」，經檢察官於以竊盜罪提起公訴，應已知悉協尋
    業者私自拖回所謂積欠銀行貸款之「權利車」，極有可能因
    犯竊盜罪而屬贓車。何況被告於本院審理時亦曾供稱：「（
    權利車有很大部分可能是贓車，你還敢收受？）是有這個可
    能，所以我認了收受贓車。」等語（見本院易字卷第190 頁
    ），顯見被告於主觀上已預見上述自小客車「可能」為贓車
    ，但為代步需要，不論該車是否為贓車均無所謂，縱使實際
    上為贓車仍欲借用而不違背其本意，自具有收受贓物之不確
    定犯意無疑。被告所辯不知上述自小客車為贓物，並無收受
    贓物之犯意云云，核屬卸責之詞，尚無可採。至於檢察官起
    訴書認被告係基於收受贓物之直接（確定）犯意，而收受上
    述贓車（含車牌），亦有未恰，併予敘明。
  (四)綜上所述，本件事證明確，被告犯行已堪認定，應予依法論
    科。
三、核被告黃朝源所為，係犯刑法第349 條第1 項之收受贓物罪
    。其所收受之上述PEUGEOT 自小客車及其上所掛1118-GJ 號
    車牌雖分屬不同被害人失竊之贓物，然並無證據證明被告係
    分別收受後再行改掛車牌，依「罪疑惟有利於行為人之認定
    」原則，應認被告於收受當時，該車牌即已懸掛車上，而屬
    車輛之附屬物，被告係以收受贓車之意思而一併收受，為自
    然意義之一行為僅觸犯一個收受贓物罪名，並非數個行為亦
    非想像競合。爰審酌被告前有違反麻醉藥品管理條例、賭博
    等前科，有上述前案紀錄表在卷可查（見本院易字卷第201-
    208 頁），素行欠佳，為圖代步之便，預見該車可能為贓物
    仍予收受，使贓物流通，增加追贓及查緝竊盜犯罪行為人之
    困難；衡以被告收受上述自小客車後，甫使用1 日即遭查獲
    ，為期甚短，該車當時市價約新臺幣（下同）10萬元，業據
    被害人翁慶發陳明在卷（見警一卷第13頁背面），價值尚非
    過鉅，被告之教育程度為國中肄業，職業為拖吊車司機，經
    濟情況小康，有受詢問人基本資料表在卷可參（見警一卷第
    2 頁），及其犯罪之手段、智識程度、生活狀況、犯罪後之
    態度等一切情狀，量處如主文所示之刑，並諭知以1 千元折
    算1 日易科罰金之折算標準。至於扣案之汽車鑰匙1 支，係
    綽號「老龍」之不詳姓名成年男子借予被告用以駕駛上述自
    小客車，業據被告陳明在卷（見本院易字卷第190 頁），並
    無證據證明該汽車鑰匙亦為贓物，或係被告所有供犯收受贓
    物所用之物，不予宣告沒收，附此敘明。
據上論斷，應依刑事訴訟法第284 條之1 、第299 條第1 項前段
，刑法第349 條第1 項、第41條第1 項前段，刑法施行法第1 條
之1 ，判決如主文。
本案經檢察官粟威穆到庭執行職務。
中    華    民    國   100    年    9     月    5     日
                  刑事第十六庭  法  官  林柏壽
如不服本判決應於收受判決後10日內向本院提出上訴書狀，並應
敘述具體理由。其未敘述上訴理由者，應於上訴期間屆滿後20日
內向本院補提理由書（均須按他造當事人之人數附繕本）「切勿
逕送上級法院」。
以上正本證明與原本無異。
中    華    民    國   100    年    9     月    6     日
                                書記官  李月君
附錄本案論罪科刑法條：
刑法第349 條第1 項
收受贓物者，處3 年以下有期徒刑、拘役或5 百元以下罰金。